【裁判字號】    95,簡上,201
【裁判日期】    950817
【裁判案由】    竊盜
【裁判全文】
臺灣板橋地方法院刑事判決             95年度簡上字第201號
上  訴  人  臺灣板橋地方法院檢察署檢察官
上  訴  人
即  被  告  丁○○
被      告  戊○○
上列上訴人因被告等竊盜案件，不服本院94年度簡字第6087號中
華民國95年2 月9 日第一審判決（聲請簡易判決處刑案號：94年
度速偵字第1642號），提起上訴，及移送併案審理（95年度偵字
第3191號），本院管轄之第二審合議庭判決如下：
    主  文
原判決關於戊○○部分撤銷。
戊○○共同連續竊盜，累犯，處有期徒刑陸月，如易科罰金，以
銀元佰元折算壹日。
其餘上訴駁回。
    事  實
一、戊○○前因違反洗錢防制法案件，經本院以93年度簡字第35
    05號判決判處有期徒刑4 月，如易科罰金，以銀元300 元折
    算1 日確定，於民國94年10月11日執行完畢（其間自同年6
    月1 日起至同年月23日止，另案執行觀察、勒戒）。丁○○
    前因違反毒品危害防制條例案件，經臺灣高等法院以89年度
    上訴字第2113號判決判處有期徒刑1 年確定，於90年9 月14
    日假釋付保護管束，而於同年月28日保護管束期滿，未經撤
    銷假釋，其有期徒刑以已執行完畢論。又因違反毒品危害防
    制條例案件，經本院以92年度簡字第3221號判決判處有期徒
    刑6 月，如易科罰金，以銀元300 元折算1 日確定，於93年
    8 月23日執行完畢。詎不知悛悔，猶基於意圖為自己不法所
    有之犯意聯絡，戊○○並基於概括之犯意，而為下列竊盜行
    為：
  (一)丁○○於94年11月30日下午3 時20分許，騎乘機車搭載戊○○，途經臺北縣新莊市○○路59號，見該址房屋正在裝修，
    鐵門未關，經戊○○提議，由戊○○入內竊取己○○所有之
    鋁門窗5 塊（侵入住宅部分未據告訴），並將之移置丁○○
    騎乘之機車腳踏墊上。得手後正欲離去之際，為警當場查獲
    。
  (二)戊○○復承前意圖為自己不法所有之概括犯意，於95年1 月
    26日下午1 時55分許，在臺北縣樹林市○○街208 號工地內
    ，徒手竊取乙○○所有之冷氣銅管2 箱、鋁窗7 塊、空氣壓
    縮機1 台、電動鑽4 支、車壓機2 台得手。又於同年2 月4
    日中午12時許，在臺北縣板橋市○○○街15號1 樓里辦公室
    內，竊取由里長甲○○管理之17吋液晶螢幕1 台。再於同年
    月6 日上午10時45分許，在臺北縣樹林市○○街208 號工地
    內，竊取乙○○所有之電纜線4 捆得手。繼之於同年月8 日
    上午11時許，在臺北縣板橋市○○○街133 號倉庫內，徒手
    竊取丙○○所有之手動刨花機1 台、木工磨砂機3 台。嗣於
    同日上午11時許，在臺北縣板橋市○○○街與水源街口為警
    查獲。
二、案經臺北縣政府警察局新莊分局報請臺灣板橋地方法院檢察
    署檢察官聲請簡易判決處刑及移送併辦。
    理  由
一、
  (一)被告戊○○部分：
    上揭犯罪事實，迭據被告戊○○於警詢、檢察官訊問及本院
    審理時坦承不諱，核與共犯丁○○於警詢、檢察官訊問時之
    供述，及被害人己○○、乙○○、甲○○、丙○○於警詢中
    指訴之情節相符，並經證人鍾東成於警詢中證述明確。此外
    ，復有贓物認領保管單2 件、現場照片6 幀、監視器翻拍照
    片6 幀等附卷可資佐證，俱徵被告戊○○前揭不利於己之自
    白與事實相符。綜上，本案被告戊○○部分犯罪事證明確，
    其犯行堪予認定。
  (二)被告丁○○部分：
    訊據被告丁○○矢口否認上開犯罪事實(一)之竊盜犯行，辯稱
    ：伊當日係偶遇被告戊○○而共乘機車前往醫院就診，途中
    被告戊○○自行進入臺北縣新莊市○○路59號搬取鋁門窗放
    置在伊機車上，伊不知被告戊○○係入內行竊云云。惟查：
    本判決事實欄(一)所載犯罪事實，業據被告丁○○於警詢中坦
    承：「... 我們騎車路過，他（即被告戊○○）發現該房子
    鐵門未關又在裝潢中，是他向我提議經我同意下闖空門進入
    行竊，徒手沒有作案工具... 。」、「（問：你們將如何處
    理所行竊之贓證物鋁窗？）我們已決定將變賣作生活費用，
    目前失業中。」等語（見臺灣板橋地方法院檢察署94年度速
    偵字第1642號偵查卷宗第7 頁）不諱，與共犯戊○○於警詢
    時供述：「... 我們騎車路過，我發現該房子鐵門未關又在
    裝潢中，是我向友人丁○○提議闖空門進入行竊... 。」、
    「我們已決定將變賣資源回收場，所得將平分作生活費用，
    目前失業中。」等語（見前開偵查卷宗第9 頁），互核並無
    二致。而被害人己○○所有之鋁門窗5 塊於上開時、地遭竊
    之事實，亦據被害人己○○於警詢中指訴歷歷，復有贓物認
    領保管單1 件及現場照片4 幀附卷足稽。參之被告丁○○於
    警詢中就其與被告戊○○共同行竊之動機、目的、手段均供
    述甚詳，並陳明所為陳述係出於自由意志，未受不法取供等
    情，復於檢察官訊問時供稱：「（是否承認偷鋁門窗？）是
    。」、「我們很後悔，以後不會再偷了。」等語（見前揭偵
    查卷宗第35頁），益徵被告丁○○前揭不利於己之自白與事
    實相符。被告丁○○於本院審理時始翻異其詞，否認犯罪，
    然其所辯顯與共犯戊○○前開供述之情節不符；且被告丁○○於本院準備程序中供稱：「當天我是向他人借機車要看病
    ，要出門時，正好戊○○來找我，我說我要去看病，我們就
    一起去看病，途中經過新莊新樹路59號，過了幾戶，他突然
    說等一下叫我回頭，說該址是他工作的地方，然後戊○○就
    下車進去裡面，我也跟他一起進去，戊○○上樓，搬了一些
    鋁門窗下來，就放在我車上... 。」云云（見本院95年5 月
    3 日準備程序筆錄），被告丁○○當日外出既有就醫之特定
    目的，被告戊○○無此需求，何須共同前往，復又於途中突
    然進入所稱工作地點，且在工地施作工程者，亦無於非工作
    時間無端進入工作場所搬取物品之理，被告丁○○所辯，實
    與常理不符，顯係事後卸責之詞，不足採信。綜上所述，被
    告丁○○所為犯罪事實(一)之事證明確，其犯行亦堪予以認定
    。
二、按94年2 月2 日修正公布，95年7 月1 日施行之刑法第2 條
    第1 項：「行為後法律有變更者，適用行為時之法律。但行
    為後之法律有利於行為人者，適用最有利於行為人之法律。
    」之規定，係規範行為後法律變更所生新舊法律比較適用之
    準據法，於新法施行後，應適用新法第2 條第1 項之規定，
    為「從舊從輕」之比較（最高法院95年第8 次刑事庭會議決
    議意旨參照）。被告等行為後，刑法第28條關於共同正犯之
    規定、第33條第5 款關於罰金刑之規定、第41條關於易科罰
    金折算標準之規定及第47條關於累犯之規定，業於94年2 月
    2 日修正公布，同法第56條連續犯之規定則經刪除，刑法施
    行法亦於95年6 月14日修正增訂第1 條之1 ，並均自95年7
    月1 日起施行。修正前刑法第28條規定：「二人以上共同實
    施犯罪之行為者，皆為正犯。」，修正後刑法第28條則規定
    ：「二人以上共同實行犯罪之行為者，皆為正犯。」。修正
    後刑法第28條規定之共同正犯，基於個人責任原則及法治國
    人權保障，限於直接從事構成犯罪事實之行為者（含共謀共
    同正犯），排除「陰謀共同正犯」及「預備共同正犯」之類
    型。被告二人就上開犯罪事實(一)部分，均係直接從事構成犯
    罪事實之行為，故修正前刑法第28條規定，對之尚無不利。
    次關於罰金刑，刑法分則編各罪所定罰金刑之貨幣單位原為
    銀元，修正前刑法第33條第5 款規定：「罰金：1 元（銀元
    ）以上。」，而依罰金罰鍰提高標準條例規定，就72年6 月
    26日前修正之刑法部分條文罰金數額提高2 至10倍，其後修
    正者則不提高倍數，並依現行法規所定貨幣單位折算新臺幣
    條例規定，以銀元1 元折算新臺幣3 元。修正後刑法第33條
    第5 款規定：「罰金：新臺幣1000元以上，以百元計算之。
    」，刑法第33條第5 款所定罰金貨幣單位經修正為新臺幣後
    ，刑法分則各罪所定罰金刑之貨幣單位亦應配合修正為新臺
    幣，為使刑法分則編各罪所定罰金之最高數額與刑法修正前
    趨於一致，乃增訂刑法施行法第1 條之1 ：「中華民國94年
    1 月7 日刑法修正施行後，刑法分則編所定罰金之貨幣單位
    為新臺幣。94年1 月7 日刑法修正時，刑法分則編未修正之
    條文定有罰金者，自94年1 月7 日刑法修正施行後，就其所
    定數額提高為30倍。但72年6 月26日至94年1 月7 日新增或
    修正之條文，就其所定數額提高為3 倍。」。從而，刑法分
    則編各罪所定罰金刑之最高數額，於上開規定修正後並無不
    同，惟修正後刑法第33條第5 款所定罰金刑最低數額，較之
    修正前提高，自以修正前刑法第33條第5 款規定有利於被告
    等。而修正前刑法第41條規定：「犯最重本刑為5 年以下有
    期徒刑以下之刑之罪，而受6 個月以下有期徒刑或拘役之宣
    告，因身體、教育、職業、家庭之關係或其他正當事由，執
    行顯有困難者，得以（銀元）1 元以上（銀元）3 元以下折
    算1 日，易科罰金。但確因不執行所宣告之刑，難收矯正之
    效，或難以維持法秩序者，不在此限。併合處罰之數罪，均
    有前項情形，其應執行之刑逾6 月者，亦同。」，並依罰金
    罰鍰提高標準條例第2 條規定，就易科罰金折算1 日之數額
    提高為100 倍。修正後刑法第41條規定：「犯最重本刑為5
    年以下有期徒刑以下之刑之罪，而受6 個月以下有期徒刑或
    拘役之宣告者，得以新臺幣1000元、2000元或3000元折算1
    日，易科罰金。但確因不執行所宣告之刑，難收矯正之效，
    或難以維持法秩序者，不在此限。前項規定於數罪併罰，其
    應執行之刑未逾6 月者，亦適用之。」，而罰金罰鍰提高標
    準條例第2 條有關易科罰金折算1 日之數額提高倍數規定，
    即不再適用。比較修正前後易科罰金之折算標準，以修正前
    刑法第41條規定對被告等較為有利。又修正前刑法第47條規
    定：「受有期徒刑之執行完畢，或受無期徒刑或有期徒刑一
    部之執行而赦免後，5 年以內再犯有期徒刑以上之罪者，為
    累犯，加重本刑至二分之一。」，修正後刑法第47條規定：
    「受徒刑之執行完畢，或一部之執行而赦免後，5 年以內故
    意再犯有期徒刑以上之罪者，為累犯，加重本刑至二分之一
    。第98條第2 項關於因強制工作而免其刑之執行者，於受強
    制工作處分之執行完畢或一部之執行而免除後，5 年以內故
    意再犯有期徒刑以上之罪者，以累犯論。」。本案被告二人
    均係故意竊取他人動產而犯罪，是修正前刑法第47條規定對
    之並無不利。至修正後刑法第56條連續犯之規定業經刪除，
    此雖非犯罪構成要件之變更，惟顯已影響行為人刑罰之法律
    效果，自屬法律變更，參酌最高法院95年第8 次刑事庭會議
    決議意旨，以適用修正前刑法第56條規定論以連續犯，對被
    告戊○○較為有利。是經綜合比較新舊法結果，以修正前刑
    法規定有利於被告等，應依刑法第2 條第1 項前段規定，一
    體適用修正前之刑法規定。
三、核被告戊○○、丁○○所為，均係犯刑法第320 條第1 項之
    竊盜罪。被告二人就上開犯罪事實(一)所述竊盜犯行，有犯意
    之聯絡與行為之分擔，皆為共同正犯。被告戊○○前後多次
    竊盜犯行，時間緊接，手法相同，所犯為構成要件相同之罪
    名，顯係基於概括犯意反覆實施，為連續犯，應依修正前刑
    法第56條規定論以一罪，並加重其刑。檢察官雖未就被告戊○○所為上開犯罪事實(二)之竊盜犯行提起公訴，惟此部分與
    經起訴論罪之犯罪事實(一)所載被告戊○○之竊盜犯行，有連
    續犯之裁判上一罪關係，為起訴之效力所及，本院自得併予
    審理。又被告二人各有如本判決事實欄所述論罪科刑之執行
    紀錄，有臺灣高等法院被告全國前案紀錄表2 件存卷為憑，
    渠等於有期徒刑執行完畢後5 年內再犯上開有期徒刑以上之
    罪，均為累犯，應依修正前刑法第47條規定，分別加重其刑
    ，被告戊○○部分並與連續犯之加重，遞加重之。原審以被
    告戊○○所犯竊盜罪事證明確，予以論罪科刑，固非無見，
    惟原審判決就被告戊○○部分，未及審酌上開犯罪事實(二)之
    竊盜犯行，尚有未合，檢察官上訴意旨就被告戊○○部分，
    指摘原判決不當，為有理由，應由本院予以撤銷改判。爰審
    酌被告戊○○犯罪之動機、目的、手段，及其竊取他人財物
    之數量、價值，所肇被害人之損害，暨被告戊○○犯罪後坦
    承犯行之態度等一切情狀，量處如主文所示之刑，並依修正
    前刑法第41條第1 項前段規定，諭知易科罰金之折算標準，
    資為懲儆。至被告丁○○部分，原審以被告丁○○涉犯竊盜
    罪之事證明確，適用修正前刑法第28條、刑法第320 條第1
    項、修正前刑法第47條、修正前刑法第41條第1 項前段、罰
    金罰鍰提高標準條例第1 條前段、修正前罰金罰鍰提高標準
    條例第2 條之規定，並審酌被告丁○○之素行、犯罪之動機
    、目的、所肇損害及犯後態度等一切情狀，量處有期徒刑3
    月，並諭知如易科罰金，以銀元300 元折算1 日，其認事用
    法均無不當（原審法院就前述法律修正後之規定，雖未及比
    較適用，然經比較新舊法結果，以舊法有利於被告丁○○，
    本即應以原判決所適用之行為時法為原則，而非例外適用修
    正後之新法，是原審適用舊法規定，並無不當），量刑亦稱
    妥適。上訴人即被告丁○○提起上訴，否認犯罪，求予撤銷
    改判，為無理由，應予駁回。
四、移送併辦意旨另略以（臺灣板橋地方法院檢察署95年度偵字
    第9271號）：被告戊○○意圖為自己不法之所有，於94年1
    月9 日上午，在臺北縣三重市○○○路82巷1 號，竊取郭美
    惠所有之支票1 紙得手，因認被告戊○○涉犯刑法第320 條
    第1 項之竊盜罪嫌，並認與其本案經起訴之竊盜犯行，有連
    續犯之裁判上一罪關係，而移送併案審理。惟刑法所謂連續
    犯，係指行為人之數行為，時間緊接，所犯罪名相同，且出
    於概括之犯意而為之者，是必行為人主觀上出於涵括各個具
    體犯罪行為重要特徵之整體故意，客觀上以同類性違犯方式
    反覆為數行為，而侵害同種性法益者，始足當之。經查：併
    案意旨所指被告戊○○之竊盜犯嫌，其犯罪時間係在94年1
    月9 日，與本案被告戊○○所為竊盜行為之94年11月30日，
    相隔將近1 年，時間已非緊接；且被告戊○○曾因違反洗錢
    防制法案件，自94年5 月19日起入監執行有期徒刑4 月（其
    間自同年6 月1 日起至同年月23日止，另案執行觀察、勒戒
    ），迄同年10月11日執行完畢，有前開臺灣高等法院被告前
    案紀錄表可參，被告戊○○在此期間既曾因案入監服刑，接
    受矯治，尤難認其主觀上就服刑前後之各行為，具有涵括整
    體之概括犯意。是前揭併辦意旨所指被告戊○○之竊盜罪嫌
    ，與本案並無連續犯之裁判上一罪關係，非本案起訴之效力
    所及，本院無從併予審理，爰退回併辦部分，由檢察官另為
    適法之處理。
五、被告戊○○於審判期日經合法傳喚，無正當理由不到庭，爰
    不待其陳述，逕以一造辯論而為判決。
據上論斷，應依刑事訴訟法第455 條之1 第1 項、第3 項、第37
1 條、第369 條第1 項前段、第368 條、第364 條；第299 條第
1 項前段，刑法第2 條第1 項前段、修正前刑法第28條、修正前
刑法第56條、刑法第320 條第1 項、修正前刑法第47條、修正前
刑法第41條第1 項前段，罰金罰鍰提高標準條例第1 條前段、修
正前罰金罰鍰提高標準條例第2 條，判決如主文。
本案經檢察官蔡元仕到庭執行職務。
中    華    民    國    95    年    8     月    17    日
                        臺灣板橋地方法院刑事第一庭
                            審判長法  官  鄭  水  銓
                                  法  官  陳  福  來
                                  法  官  廖  怡  貞
以上正本證明與原本無異。
不得上訴。
                                  書記官  林  惠  齡
中    華    民    國    95    年    8     月    17    日
附錄本案論罪科刑法條全文
中華民國刑法第320條
（普通竊盜罪、竊佔罪）
意圖為自己或第三人不法之所有，而竊取他人之動產者，為竊盜
罪，處5 年以下有期徒刑、拘役或5 百元以下罰金。
意圖為自己或第三人不法之利益，而竊佔他人之不動產者，依前
項之規定處斷。
前二項之未遂犯罰之。


司法院資訊處製作；財團法人民間司法改革基金會備份。
